【裁判字號】    97,重上更(四),32
【裁判日期】    970811
【裁判案由】    凌虐人犯
【裁判全文】
臺灣高等法院花蓮分院刑事判決    97年度重上更(四)字第32號
上  訴  人  臺灣臺東地方法院檢察署檢察官
被      告  丙○○
選任辯護人  蘇建榮律師
上列上訴人因被告凌虐人犯案件，不服中華民國88年12月21日臺
灣臺東地方法院88年度訴字第170號第一審判決（起訴案號：臺
灣臺東地方法院檢察署87年度偵字第2974號），提起上訴，經判
決後，由最高法院第四次發回更審，本院判決如下：
    主  文
上訴駁回。
    理  由
一、公訴意旨略以：被告丙○○係臺灣泰源技能訓練所之管理員
    ，為有拘禁人犯職務之公務員。爰受刑人劉金銓與陳志民於
    民國（下同）86年8月27日晚上11時許發生鬥毆，翌日上午
    11時許，適由丙○○值勤，為懲罰經常違反所規之受刑人劉
    金銓，而將已上有腳鐐之受刑人劉金銓帶出舍房，先命其做
    蛙跳、半蹲等消耗體力的處罰後，再將受刑人劉金銓帶進義
    二舍之大浴室內，令其在浴室脫衣洗澡，旋即以另一雜役伍
    輝義通知接電話為由隨之離去，將劉金銓交由在該所擔任雜
    役，已事先知會而具有共同傷害犯意聯絡之受刑人周文華（
    業經本院另案判處有期徒刑8年確定），周文華在丙○○事
    先授意之情形下，即藉故與當時已上有腳鐐之受刑人劉金銓
    發生口角、爭吵，進而趁隙將本擬遵令洗澡而卸去身上衣物
    之受刑人劉金銓，施以暴力強按於地上，手持早已備妥之木
    條痛毆劉金銓身體多處，嗣受刑人劉金銓因在不意料間突遭
    所內之雜役周文華壓制、毆打，遂即奮力掙扎、反抗，周文
    華則於劉金銓反抗時更施暴力，對於劉金銓之頭部、身體續
    予壓制並持用上開木板繼予毆擊，致使劉金銓當場受有臉部
    挫傷、左頸部硬腦膜下血腫、左頸部大腦瘀腫、左大腦下瘀
    腫、左下腹膜腔瘀血、胸前左第四肋骨骨折、右2、3、4 肋
    骨骨折、右下腹膜腔淤血、左大腿股骨骨頸骨折、右大腿內
    側挫傷20×10公分、左大腿外側挫傷20×15公分、雙足挫傷
    各5×5公分及四肢多處擦傷等之傷害後，丙○○始跚跚來遲
    ，進入浴室內，令周文華停止毆打，並指示周文華將已遍體
    是傷之受刑人劉金銓送回義舍之舍房內，惟此時之劉金銓，
    因為在其原擬洗澡卸去衣物之際即突遭人毆打、傷害及於反
    抗時耗盡力氣，且頭部及身體多處亦均已受傷（腹部亦有外
    傷，內臟也可能受毆）、顱內出血，驚魂難定，食欲全無，
    3日未思進食，致漸引發心肺衰竭，旋於同年8月30日晚上11
    時許，於送醫之途中，終因急性之心肺衰竭而不治死亡，因
    認被告丙○○涉犯刑法第126條第2項凌虐人犯致人於死罪云
    云。
二、按犯罪事實應依證據認定之，無證據不得認定犯罪事實；又
    不能證明被告犯罪者，應諭知被告無罪之判決，刑事訴訟法
    第154條第2項、刑事訴訟法第301條第1項分別定有明文。又
    事實之認定，應憑證據，如未能發現相當證據，或證據不足
    以證明，自不能以推測或擬制之方法，為裁判基礎（最高法
    院40年度台上字第86號判例意旨參照）。再者，認定不利於
    被告之事實，須依積極證據，苟積極證據不足為不利於被告
    事實之認定時，即應為有利於被告之認定，更不必有何有利
    之證據（最高法院30年度上字第816號判例意旨參照）；而
    所謂「積極證據足為不利於被告事實之認定」係指據為訴訟
    上證明之全盤證據資料，在客觀上已達於通常一般之人均不
    致於有所懷疑，而得確信被告確曾犯罪之程度者，若未達到
    此一程度，而有合理性懷疑之存在時，即無從為有罪之認定
    （最高法院76年度台上字第4986號判例意旨參照）。檢察官
    起訴認被告有上開犯行，係以周文華在台灣台東地方法院87
    年度訴字第43號案件調查時，指認被告丙○○凌虐人犯致死
    的供詞為據。訊據被告丙○○坦承罰劉金銓做蛙跳、半蹲消
    耗體力的處罰約1小時之事實，惟堅決否認有凌虐人犯致死
    之犯行，辯稱：我沒有叫周文華出來頂罪，毆打劉金銓，是
    周文華私人行為，與我無關。罰劉金銓蛙跳及半蹲是根據監
    獄行刑法第76條的規定而來，沒有超過必要的管束程度。舍
    房後面浴室內都有一個戰備儲水池，以備在沒水或停水時供
    洗澡、洗衣使用，此戰備池離主管台有一段的距離，約超過
    50公尺，走路來回需要3、5分鐘，劉金銓因做了蛙跳、半蹲
    跳約1個小時，流了很多的汗，很臭，衣服也弄髒，所以才
    叫他去洗澡。他進去時，周文華已在裡面洗衣服，後來雜役
    伍輝義叫我去聽電話，我就離開，電話我沒有接到，我離開
    約3到5分鐘，我回去看他們在打架，周文華左手捉腳鐐，右
    手毆打劉金銓，我就馬上制止他們，我沒有叫周文華出來頂
    罪，是他亂講話。違規的人犯很多會假裝傷勢，引起我們注
    意，劉金銓當時傷勢並沒有怎麼樣，才沒有處理，直到他死
    亡當天，才發現他的傷勢這麼嚴重。周文華是雜役可以自由
    在舍房走動，他在這個時間洗衣服是很自然的事情等語。經
    查：
（一）另案被告周文華指稱丙○○毆打劉金銓一節是否屬實？
  １、周文華於86年9月4日在自己涉犯傷害致死案件之偵查中已
      供稱「是丙○○帶劉金銓去洗澡，但丙○○要接電話，他
      交待我看好劉金銓，但劉金銓罵我，所以我才把劉金銓壓
      倒在地，我坐在他屁股上，用手拉腳鐐，然後用木板打其
      腳底，打劉金銓是我的主意」等語（見86年偵字第3509號
      卷第146頁，已影印該次筆錄外放）。
  ２、嗣於台東方地方法院87年度訴字第43號88年3月21日審理
      時供稱：「不是我打的，是主管要我出來扛這條罪名，我
      只是雜役，跟死者沒有仇恨，而且當時我已報假釋，是主
      管（指被告丙○○）把我們幾個雜役叫到浴室，當著我們
      的面問，看怎麼處理，在場的雜役有洪瑞信、伍輝義、徐
      富現，另外一個名字我不清楚，我們四個都沒有表態，到
      了深夜，主管就到舍房找我，叫我承擔，他說這個罪名不
      會很重，這個事會讓他丟掉飯碗，恐怕還會被關，我被他
      說的不好意思，才承擔，他告訴我是傷害罪，只判幾個月
      而已，當時我並不知道罪名有這麼重。他要我出來扛時，
      沒有告訴我是誰打的，我也不知道是誰打的」等語（審判
      筆錄附於偵卷第112、113頁）、於88年4月8日審理時供稱
      ：「案發隔天，丙○○帶我及洪瑞信去他房間浴室後面走
      廊，他打開庫房拿皮鞭打劉金銓腳底，我跟洪瑞信在旁戒
      護」等語（審判筆錄附於偵卷第115、116頁）。
  ３、於88年9月16日上訴審時（本院88年上訴字第182號）供稱
      ：「我沒有打劉金銓，我只在旁戒護，是丙○○打的，用
      皮鞭打腳底」等語（見該影印卷第83頁反面）。
  ４、於90年11月7日本院更(一)審（90年上更(一)字第83號）時供
      稱：「人不是我打死的，我只有打他的腳底而已，是主管
      丙○○叫我打的，我是在大浴室後面的走道監視器的死角
      處打他的，洪瑞信也有看到我打死者，是他跟我及主管將
      劉金銓帶到後面去，主管先出手打他腳底，他打累了以後
      才叫我接手打。隔四天之後劉金銓死了，死後隔天晚上大
      約7、8點左右丙○○主管就找我及伍輝義、洪瑞信、徐富
      現還有一個叫「鴻文」的總共五個雜役，商量說劉金銓死
      掉了，要怎麼處理，意思就是要我們找一個人出來擔罪，
      這時沒有人願意出來，隔天清晨大約1、2點左右他就來找
      我，叫我出來承擔這條，他說這一條只有傷害罪，他和台
      東監獄及法院都有熟，可能只判幾個月而已，因為我本身
      也有打劉金銓，所以我就答應他了，沒想到我被判重刑，
      我當然要翻案」、「我只有用皮帶打他腳底7、8下，皮帶
      是主管叫我和洪瑞信到庫房去拿的，拿來後主管先打，他
      打累了才叫我打，我們打劉金銓時他有帶腳鐐，是用四腳
      椅子壓住他的後小腿固定，然後再以皮帶抽打腳底」等語
      （見該影印卷第79-81頁）。
  ５、證人周文華於偵查中先稱以木板打劉金銓之腳底，是其自
      己的意思；於地院審理時先稱不知是誰打劉金銓，嗣改稱
      是丙○○用庫房的皮鞭打劉金銓，他只在旁戒護；於更審
      時則改稱是伊與丙○○共同以皮帶毆打劉金銓腳底等語，
      其證詞前後反覆不一，有重大瑕疵。又依死者劉金銓之解
      剖筆錄及驗斷書等有關資料，死者劉金銓之腳底並無留下
      以皮鞭抽打所造成之傷痕，本院認為周文華為推卸自身刑
      責而對被告丙○○作不實指控之可能性不能完全排除，其
      所為之陳述尚不足以作為被告丙○○有罪之論據。
（二）周文華另指稱被告丙○○於劉金銓死亡後，即召集伊及其
      他雜役商討如何處理此事，嗣後又要求伊出面頂罪云云，
      是否可信？
  １、證人伍輝義於88年10月12日在原審證稱：「我當時在門口
      賣水果，辦公室的電話響起，我去接電話，我叫說蔡主管
      你的電話，他就跑來接電話，門口離浴室的距離很遠。案
      發後丙○○並沒有找我、周文華、徐富現及洪瑞信說這件
      事，他沒有要我頂罪」等語（原審卷第204頁）。
  ２、證人洪瑞信於原審證稱：「丙○○沒有在案發時找我頂罪
      ，周文華說丙○○有找我們頂罪等語是不可能，因當時我
      們已互相被隔離。周文華還私下拜託我，說犯人要幫犯人
      ，他說要把責任推給主管，要我幫他做證，我說不要」等
      語（原審卷第205-206頁）。於本院前審亦證稱：「（劉
      金銓死亡後，丙○○有無找你、周文華等人商量如何頂罪
      ？）我不知道有這件事」等語（本院更(三)卷第177頁）。
  ３、證人徐富現於90年12月12日在周文華90年上更(一)第83號案
      件審理證稱：「劉金銓死亡後，主管丙○○有找過我們雜
      役一起去問劉金銓為何死亡，是找我們去做瞭解，並沒有
      要我們出面擔罪，沒有要我們提供意見，他只是調查而已
      」等語（見該影印卷第149頁）。
  ４、證人馮明文經本院前審囑託士林地方法院訊問時證稱：「
      （劉金銓死亡後，主管丙○○有無召集雜役商討如何處理
      ？）丙○○只有找我們問劉金銓送到犯則房時身上有無受
      傷，當時雜役有周文華、伍輝義、綽號『阿信』等6、7
      名，周文華當時沒有什麼表示，這件事情發生後，丙○○
      並沒有教我日後如何陳述，我就改配單位了」等語（見囑
      託訊問卷）。
  ５、綜上證言，劉金銓死亡後，丙○○雖有召集多名雜役詢問
      、調查劉金銓受傷、死亡原因，但並未要求雜役們頂罪，
      洪瑞信甚且證稱，周文華拜託過他要把責任推給主管等語
      ，可見周文華上開指訴，純係推卸責任，難以採信，且周
      文華因傷害致死罪業經判決確定，其非頂罪應可認定。雖
      然周文華一案之共同被告陳志民於87年5月13日供稱「這
      一切都是所方所安排，真正兇手是丙○○」等語（見偵卷
      58頁反面），然並無任何證據可證其真實性，且其為共同
      被告，為免責而卸責於丙○○，並非不可能，難憑其任意
      無證據之指訴，為不利被告之認定。
（三）被告丙○○命劉金銓蛙跳、半蹲與交互蹲跳之行為是否構
      成凌虐人犯？與劉金銓死亡間有無因果關係？
  １、按刑法第126條之凌虐人犯罪，必須行為人主觀上有欲無
      端對人犯故為侵犯、侮辱、或予非人道待遇等精神或肉體
      之虐待行為例如橫加鞭笞、不令睡眠等凌虐之犯意存在，
      且客觀上並有對人犯為超越必要之管束行為並且超越法定
      懲罰之範圍，而於人犯之身體及人格顯有損害之凌虐事實
      存在，始相當。茍主觀或客觀之構成要件欠缺其一，犯罪
      構成要件即尚未具備，尚不能成立凌虐人犯罪。
  ２、查本件受刑人劉金銓與陳志民二人確曾有因發生爭執而互
      相扭打之情事，業據證人即臺灣泰源技能訓練所管理員彭
      雲秋於檢察官偵訊中證述無訛，並由公訴人採認屬實而於
      起訴書所明載，而按此情已屬擾亂秩序行為而嚴重違背監
      所紀律，依監獄行刑法第22條規定得對之施用戒具或收容
      於鎮靜室，並得依同法第76條第3款規定「強制勞動」一
      日至五日之「懲罰」。而查監獄行刑法第76條第3款之所
      謂「強制勞動」，既係明文歸列為「懲罰」之性質，其目
      的乃為使受刑人身體體能上消耗之方式，而使其消耗體能
      之勞動方式如何，則並無予以限制之必要，故兼具有體能
      訓練並又兼屬於「懲罰」性質之半蹲、蛙跳等方式，因為
      同時兼具有能使體能消耗作用，在法律之廣義解釋上，均
      應係屬於監獄行刑法第76條第3款所規定「強制勞動」之
      定義概念範圍。故對受刑人之命令「勞動」權，既已明列
      於監獄行刑法第76條監所長官對於受刑人的「懲罰」種類
      之一，並得以「強制」方法行之，則監所管理員即被告丙
      ○○對於受刑人劉金銓所為擾亂秩序而違背紀律之行為，
      令其在上有腳鐐之情形下，為蛙跳、半蹲之行為，雖期間
      半蹲時劉金銓有腳軟下去，有倒下去等情，惟蛙跳、半蹲
      之動作因腿軟倒下時，事實上即無從繼續，休息一段時間
      ，仍可再作，被告丙○○在劉金銓腿沒力時，讓其休息了
      10幾分鐘後再繼續做，前後2次蛙跳、半蹲加休息時間約1
      小時，其所為核係屬於體能消耗之勞動方式，本件起訴書
      亦認其係屬消耗體力之處罰，並未將之視為凌虐人犯之犯
      行（見起訴書第1頁正面倒數第1行至反面第1行），故在
      監所管理作業上，尚不能認為無凌虐人犯意思之戒護管理
      員，於戒護有暴力傾向或已發生暴力情事之受刑人時，命
      其腳上腳鐐為蛙跳、半蹲之行為為已超越必要之管束行為
      。雖台灣泰源技能訓練所（下稱技訓所）就收容人訂有違
      規考核實施計畫，依該計畫內附表二訂定之課程表，於每
      週五實施2小時體能訓練，每週六實施2小時基本教練，體
      能訓練係以帶隊繞籃球場跑步及伏地挺身或交互蹲跳方式
      行之，但以不超越體能忍受之限度為限。而基本教練課程
      係以原地踏步教唱軍歌或向後、左、右轉及敬禮動作行之
      ，此有該所89年2月17日（89）泰所戒字第0381號函在卷
      可憑（本院上訴審卷第108頁）。被告丙○○前述所為於
      實施之時（非在週五、六）地雖有逾越技訓所就收容人所
      訂違規考核實施計畫，惟於行為之種類（蛙跳、半蹲與交
      互蹲跳相類）及強度（實施時間未達最高之2小時）則仍
      在該違規考核實施計畫之內，從而前述丙○○命劉金銓在
      腳上有腳鐐之情形下為蛙跳、半蹲之行為，仍可認為是必
      要之管束行為。
  ３、又依解剖報告所示，劉金銓解剖時雖發現有腹腔、臉部挫
      傷、左頸部硬腦膜下血腫、左頸部大腦瘀腫、左大腦下瘀
      腫、左下腹膜腔瘀血、胸前左第四肋骨骨折、右二、三、
      四肋骨骨折、右下腹膜腔淤血、左大腿股骨頸骨折、右大
      腿內側挫傷20×10公分、左大腿外側挫傷20×15公分、雙
      足挫傷各5×5公分及四肢多處創傷等，證人即本件相驗之
      法醫顏國順於本院前審證稱：被害人所有之傷勢，綜合研
      判比較傾向係打擊所造成，打擊之器物可以是木棒或鐵棍
      等器物等語（本院更(三)審卷第97頁），故上開傷勢絕非蛙
      跳、半蹲等體罰行為所造成，則劉金銓之受傷或死亡，與
      被告叫其蛙跳、半蹲之行為即無因果關係。
（四）劉金銓被毆打後，被告丙○○有無遲延救助致其死亡？
  １、自8月28日起至31日止與劉金銓同房之甲○○於86年9月3
      日偵查中證稱：自28日早上起劉金銓上廁所有跌跌撞撞情
      形，我問他是否因有釘腳鐐的關係才不穩，他沒說什麼，
      情緒很低落。28日早上他有點不想吃東西，我有餵他吃。
      28日早上出去運動回來，他就有站立不穩，無法自己站立
      ，他沒有說他身體不適。直至86年8月31日晚上7時35分，
      我發現他有呻吟情形，而向主管報告，主管有來巡一巡，
      叫我好好照顧，到就寢後，他情況很不好，我報告主管，
      主管叫我摸他是否有發燒情形，後就把他提到中央台病舍
      ，發現他有尿失禁，總之他就是站、坐不穩，似乎故意又
      不像故意，問他情形又不說，他只是回答沒什麼，又常常
      頭會撞到牆壁及地上，會跌倒等語（偵卷第29-31頁）。
      於87年7月26日在周文華案件第一審做證時稱：劉金銓被
      帶回來後，我沒有發現他身體有無異狀，他就坐在角落，
      沒有跟我交談，只感覺他悶悶不樂。跟陳志民打架後2、3
      天他就不吃飯，他說他吃不下。從他跟我同房他就拒絕跟
      我溝通，他身上的傷我沒有發覺，頭部的傷也沒有發現，
      28日或29日發現他坐骨神經痛沒辦法坐，要靠著牆壁才能
      坐等語（偵卷第68-69頁）。
  ２、29日之值班管理員楊順利於86年9月4日偵訊中稱：29日颱
      風天，晚上甲○○反應劉金銓不進食，30日丙○○有帶劉
      金銓出舍房要他吃早餐，劉金銓有吃半個饅頭、喝一杯豆
      漿，30日早上劉金銓的意識尚清楚，精神不太好，他是盤
      腿坐在地上等語（86年偵字第3509號卷第148-150頁，見
      影印卷）。
  ３、管理員黃泳台於86年9月4日偵訊中稱：86年8月29日晚上
      有與劉金銓說話，問他那裡不舒服，他說肚子、喉嚨不舒
      服所以吃不下飯（同上偵卷第152頁）。
  ４、戒護科督察鄧幹英於86年9月4日偵訊中稱：86年8月30日
      早上巡房時知道劉金銓不進食，我有勸他進食，我有看到
      他吃東西等語（同上偵卷第151頁）。
  ５、擔任雜役的受刑人洪文煖於86年9月4日偵訊中稱：86年8
      月31日晚劉金銓送至病舍時我在場，劉金銓當時發燒，叫
      他不會回答，大腿內側有瘀腫，意識模糊，沒有發現骨折
      現象等語（同上偵卷第153-154頁）。
  ６、劉金銓死亡後經法醫師檢視其受傷情形為：(一)頭面頸部：
      (1)左顴挫傷3×2公分、(2)額頭挫瘀傷兩處2×1公分及2×
      1.5公分、(3)顱頂左側頭皮陳舊傷疤1.8公分、(4)其他無明
      顯外傷。(二)胸腹部：(1)右下腹挫瘀傷3×2公分，(2)其他無
      明顯外傷。(三)腰臀部：外觀無異常。(四)四肢部分：(1)右肘
      擦傷3×2公分、(2)左肘擦傷2×2公分、(3)右大腿內側挫傷
      20×10公分、(4)左大腿外側挫傷20×15公分、左大腿外翻
      ，研判有骨折、(5)兩膝挫瘀傷各2×2公分、(6)兩足挫傷各
      5×5公分等情，有驗斷書之記載可查（相卷第111-113頁
      ）。嗣經鑑定其死因為生前頭部受傷引起外傷性顱內出血
      ，引起急性心肺衰竭死亡，有法醫中心鑑定書之記載可查
      （偵卷第25頁）。
  ７、綜上事證，劉金銓28日中午被送回舍房一直至29日間，只
      有站立不穩、不想進食情形，31日晚上被發現他發燒而送
      病舍，送病房時，僅被發現大腿內側有瘀腫，28日至31日
      間劉金銓只說他說肚子、喉嚨不舒服所以吃不下飯，此外
      ，未說其他不舒服之處，而依驗斷書之記載，劉金銓之傷
      大多是四肢瘀挫傷，頭部亦僅有小處的瘀挫傷等情，在無
      人報告及外觀傷勢看似不嚴重之情形下，被告丙○○能否
      知悉劉金銓傷勢嚴重而未為必要之處置？及要被告為解剖
      後才知道顱內出血之死因負責？本檢察官上訴指陳實屬強
      人所難。
（五）最高法院其他指摘之疑問？
  １、被告何以捨牢舍之浴室，而將劉金銓帶至幹部之浴室洗澡
      ？本件案發當時，受刑人劉金銓所屬之義二舍舍房內雖有
      水龍頭一個，惟泰源技能訓練所僅於上午9時供水30分鐘
      ，中午12時30分、下午16時、夜間20時各供水10分鐘，而
      義二舍走道末之浴室，內有儲水槽1個，平日即滿水位，
      亦可供舍房未供水時沐浴之用等情，有泰源技能訓練所95
      年1月23日泰所戒字第0950000314函附於本院卷可稽（本
      院更(二)卷第38頁），從而被告丙○○所辯於上午11時處罰
      劉金銓蛙跳、半蹲1小時後即12時時，認劉金銓衣服髒掉
      ，而帶劉金銓去義二舍走道末之浴室洗澡，而不帶去劉金
      銓之義二舍舍房，即無可疑之處，因該時只有義二舍走道
      末之浴室有水，而義二舍舍房內並無水，所以亦無從據此
      引伸而為不利被告之推論。
  ２、案發當日上午時分非屬洗澡時間，周文華何以在浴室洗衣
      服？經查，周文華當時是雜役，而雜役可在義二舍自由活
      動，隨時可到大浴室洗衣、洗碗，並無時間之限制，平常
      人犯都使用他們舍房的浴室，但舍房缺水時，任何人都可
      以使用大浴室等語，業經當時之管理員乙○○到庭證述屬
      實（本院卷第46頁），則周文華於案發當日在大浴室洗衣
      ，不足為奇。
  ３、蛙跳、半蹲不會弄髒衣服？惟查，劉金銓已做蛙跳、半蹲
      約1小時，其衣服因身體流汗而弄溼、及弄髒，亦屬常情
      ，難謂不會弄髒。
  ４、義二舍毗鄰主管台，被告未接到電話即斷話，可即時來回
      ，不用5分鐘？惟查，義二舍值班台到義二舍浴室約40到
      50公尺，值班台上有內線電話等情，業經原審於88年10月
      20日至現場勘驗屬實，有勘驗筆錄及照片在卷可稽（原審
      卷第225-230頁），亦即從大浴室到值班台來回有80至100
      公尺之遠，被告丙○○去回花了5分鐘，乃在正常速度之
      內，不違常情。
  ５、上開情形究為巧合或計謀？上開情形或有諸多巧合，亦為
      本院審查本件之疑問，然「罪疑唯輕」為審判之原則，在
      無證據可證被告與周文華共同犯罪情形，能否以巧合而入
      被告於罪？
  ６、周文華已獲報假釋，何以僅因劉金銓動作緩慢、態度惡劣
      而貿然動粗？惟查，被告丙○○離開浴室有5分鐘，此段
      時間，僅周文華與劉金銓在場，周文華究竟受到何刺激致
      發生嚴重鬥毆，因周文華否認犯罪而未詳述致犯罪動機不
      明，然能否因其動機不明即認被告教唆犯罪？
  ７、被告於接受訪談時所稱：「 (你對周文華如何處理？）周
      文華告稱，因劉金銓動作慢，態度惡劣，致使我用木板打
      他腳底，當時已告誡」等語，係指被告就周文華用木板打
      劉金銓腳底之行為已以告誡，並非被告供承曾以木板毆打
      劉金銓腳底，併予敘明。
（六）綜上所述，依本件全部證據資料，本院尚無從獲得確切而
      無可懷疑之心證認為被告確有公訴意旨所指之凌虐人犯致
      死之犯行，自屬不能證明被告犯罪。
三、原審因以不能證明被告犯罪，而為被告丙○○無罪之判決，
    並無不當，檢察官上訴意旨仍執前詞指摘原判決不當，核無
    理由，應予駁回。
據上論斷，應依刑事訴訟法第368條，判決如主文。
本案經檢察官翟光軍到庭執行職務。
中    華    民    國    97    年     8    月    11    日
                      審判長法  官  何方興
                            法  官  王紋瑩
                            法  官  林鳳珠
以上正本證明與原本無異。
如不服本判決，應於判決送達後10日內，向本院提出上訴狀。其
未敘述理由者，並應於提出上訴狀後10日內本院補提理由狀（均
須附繕本）。
                            書記官  陳有信
中    華    民    國    97    年    8     月    11    日


司法院資訊處製作；財團法人民間司法改革基金會備份。
